最高法院刑事判決　　　　　　九十六年度台上字第七三二一號
上　訴　人　甲○○
上列上訴人因擄人勒贖案件，不服台灣高等法院台南分院中華民
國九十六年一月三十一日第二審判決（九十五年度上訴字第八二
九號，起訴案號：台灣雲林地方法院檢察署九十四年度偵字第四
八四０號），提起上訴，本院判決如下：
    主  文
上訴駁回。
    理  由
按刑事訴訟法第三百七十七條規定，上訴於第三審法院，非以判
決違背法令為理由，不得為之。是提起第三審上訴，應以原判決
違背法令為理由，係屬法定要件。如果上訴理由狀並未依據卷內
訴訟資料，具體指摘原判決不適用何種法則或如何適用不當，或
所指摘原判決違法情事，顯與法律規定得為第三審上訴理由之違
法情形，不相適合時，均應認其上訴為違背法律上之程式，予以
駁回。本件上訴人甲○○上訴意旨略稱：(一)、被害人乙○○於偵
查中已陳稱其答應借新台幣（下同）五百萬元予上訴人，上訴人
亦簽立借據予乙○○，足見上訴人確係向乙○○借款，並非意圖
勒贖而擄人，另乙○○亦未指證上訴人或共犯許進明（因逃匿經
檢察官通緝中）、不詳姓名成年男子等人曾向其或其家人表示須
交付贖款，否則將繼續限制乙○○之行動自由，原判決竟仍論處
上訴人擄人勒贖罪刑，自屬違背法令。(二)、原判決初謂乙○○於
民國九十四年十一月十六日應檢察官訊問時上訴人並不在場，不
具可信性之擔保，所製作之偵訊筆錄並無證據能力，嗣則改稱該
偵訊筆錄有證據能力，亦嫌理由矛盾。(三)、乙○○於警詢時對上
訴人於本件犯罪過程中，曾以二輛汽車包夾、攔阻其所騎機車，
並持槍射擊地上二次等事實之陳述，原判決均不予採信，又乙○
○對有無告知上訴人其家人已向警方報案乙節，前後供述不一，
且與證人黃西明之證述不相符合，顯見乙○○對其被害過程之陳
述，有誇大不實之瑕疵，原不足採憑，乃原判決竟資為不利於上
訴人之認定，並屬違誤云云。
惟查：原判決綜合全案卷證資料，本於事實審法院職權之推理作
用，認定上訴人確有其事實欄所載之犯行，因而維持第一審論處
上訴人共同意圖勒贖而擄人（以因未經取贖而釋放被害人，經酌
減其刑後，量處有期徒刑四年）罪刑之判決，駁回上訴人在第二
審之上訴，已詳細說明其理由。對乙○○於九十四年十一月十六
日在檢察官偵查中經具結後之供述，雖屬被告以外之人於審判外
之言詞陳述，原無證據能力，但依刑事訴訟法第一百五十九條之
一第二項立法意旨，可知是否已妥適保障上訴人之對質、詰問權
，乃為判斷乙○○於偵查中之陳述是否有上開法條所稱「顯有不
可信之情況」準據之一，而第一審及原審審理時既均使乙○○基
於證人之地位具結，並賦予上訴人對乙○○過去和現在之陳述，
有對質、詰問之機會，乙○○前開於偵查中之陳述，如何之並無
「顯有不可信之情況」而具有證據能力；依乙○○之證述，其與
上訴人間並無債務糾葛，竟在返家途中，遭上訴人夥同其他共犯
，以強暴方式挾持上自用小客車，並被帶往無人居住之三合院，
逼迫須借予款項，且揚言將予活埋，使乙○○為求脫身，迫於無
奈，乃答應給付五百萬元，上訴人係假借款之名，行勒贖之實，
所為如何已足構成意圖勒贖而擄人犯行；乙○○於警詢時雖指陳
上訴人在攔阻其機車時，曾持槍並射擊地上二次，但上訴人已否
認此情，警方復未能查扣彈殼，案發現場又查無子彈射擊痕跡之
證據，乙○○此部分之陳述如何不足資為不利於上訴人之認定；
乙○○對其撥打電話予黃西明之時間，及有無告知上訴人其家人
業已向警方報案等證述，前後雖略有出入，此乃因突遭挾持，一
時緊張，記憶缺遺所致，乙○○陳述不一之瑕疵，如何之不影響
其證詞之真實性，亦皆已詳加說明。上訴意旨對原審之論斷，究
有何違背經驗法則或論理法則等違法情形，並未依據卷內資料為
具體之指摘，徒執陳詞，以乙○○已坦陳答應借其五百萬元，其
亦簽立借據予乙○○，足見其確係向乙○○借款，原判決竟認其
係意圖勒贖而擄人；原判決初謂乙○○之九十四年十一月十六日
檢察官偵訊筆錄無證據能力，嗣則改稱該偵訊筆錄有證據能力；
乙○○雖指其於犯案過程中曾持槍射擊地上二次，此業為原判決
所不採，乙○○對何時打電話予黃西明，及有無將家人已報案之
事向其告知，前後供述復不一致，又與黃西明之證述不符，原判
決竟仍資為對其不利之認定云云，據以指摘原判決為違背法令，
係以自己主觀之說詞，對原審採證認事之適法職權行使，並已於
判決內詳細說明之事項，漫事指摘，復為單純之事實上爭辯，依
首開說明，自難認係適法之第三審上訴理由。且按：(一)、依卷內
資料，乙○○於第一審已陳明案發當時倘其不答應給錢，上訴人
及其他共犯不可能讓其離去，上訴意旨(一)指乙○○並未證陳其或
其他共犯曾表示須付款，否則將繼續限制乙○○之行動自由云云
，與卷內資料不相符合，顯非依據卷內資料執為指摘。(二)、乙○
○於警詢時雖曾指陳上訴人於案發當時，係以二輛汽車將其所騎
機車包夾、攔阻，但嗣於偵查中對此已進一步陳稱，因當時現場
光線不足，且在上訴人之汽車前，停有一輛黑色之汽車，其不確
知在該黑色汽車內之人是否與上訴人同夥，原審基於此部分事實
之證據尚有不足，乃未認定上訴人當時有用二輛汽車包夾、攔阻
乙○○所騎機車，難據此遽認乙○○於警詢中係故為不實之陳述
，上訴意旨(三)指摘乙○○之證述均誇大不實，不無誤會。綜上所
述，本件上訴意旨所指，與法律規定得為第三審上訴理由之違法
情形不相適合，其上訴違背法律上之程式，應予駁回。
據上論結，應依刑事訴訟法第三百九十五條前段，判決如主文。
中　　華　　民　　國　九十六　年　 十二　 月   二十   日
                      最高法院刑事第十庭
                          審判長法官  謝　俊　雄
                                法官  陳　世　雄
                                法官  魏　新　和
                                法官  吳　信　銘
                                法官  徐　文　亮
      本件正本證明與原本無異
                                      書  記  官
中　　華　　民　　國　九十六　年　 十二　 月  二十五  日
                                                    Ｍ
